臺灣士林地方法院民事判決　九十三年度再易字第二號
　　再審原告　　甲○○
　　再審被告　　乙○○
當事人間請求給付票款事件，再審原告對於本院民國九十二年十二月四日九十二年度
簡上字第一八六號確定判決提起再審之訴，本院判決如下：
    主      文
再審之訴駁回。
再審訴訟費用由再審原告負擔。
    事實及理由
一、再審原告起訴主張：再審原告前主張再審被告以台北國際商業銀行天母分行支票
    四十九張向再審原告借貸新台幣（下同）一百零六萬元，其中六張支票面額共十
    二萬元已經到期，故請求再審被告清償借款十二萬元，惟經前審判決再審原告敗
    訴確定（九十二年度簡上字第一八六號），因該確定判決未適用原有效之最高法
    院七十二年度台上字第三七一號判例意旨「支票為有價證券、金錢證券及流通證
    券，如因消費借貸而交付，即生消費借貨之效力」（應為最高法院七十二年度台
    上字第三七二號判決意旨），其適用法規顯有錯誤，又再審被告於八十九年間邀
    請再審原告與陳鈴杰、顏朝坤合夥至大陸地區開設美髮工作室，初合夥人各出資
    五十萬元，後增資按持股比例，有增資額計算表、再審被告申請費用計算表及親
    筆計算表影本各一份可稽，為再審原告發見未經斟酌或得使用之證物，其為再審
    被告對再審原告所負之金錢債務，既作為借貸所應交付之金錢，依最高法院六十
    一年台上字第二一七七號判例意旨（已於九十年最高法院民事庭會議決議刪除）
    ，應解為具有金錢借貸之要物性。爰依民事訴訟法第四百九十六條第一項第一款
    、第十三款提起再審之訴。並聲明：（一）原確定判決廢棄；（二）再審被告應
    給付再審原告新台幣一十二萬元，並自民國九十二年四月二十日起至清償日止，
    按年息百分之五計付利息。
二、本件未經言詞辯論，再審被告方面亦無聲明及陳述。
三、按民事訴訟法第四百九十六條第一項第一款所謂適用法規顯有錯誤，係指確定判
    決所適用之法規，顯然不合於法律規定，或與司法院現尚有效及大法官會議之解
    釋，或本院現尚有效之判例顯有違反，或消極的不適用法規，顯然影響裁判者而
    言，並不包括判決理由矛盾、理由不備、取捨證據及認定事實錯誤之情形在內（
    最高法院九十年台上字第三二０號判決參照）。經查，再審原告所舉之最高法院
    七十二年度台上字第三七二號判決意旨：「支票為有價證券、金錢證券及流通證
    券，如因消費借貸而交付，即生消費借貨之效力」（再審原告誤載為七十二年度
    台上字第三七一號），從未被選為判例，再審原告所稱其曾為判例云云，應係誤
    會，依首揭說明，原確定判決縱使與該最高法院七十二年度台上字第三七二號判
    決意旨之見解不同，亦非民事訴訟法第四百九十六條第一項第一款所謂之適用法
    規顯有錯誤。況最高法院七十二年度台上字第三七二號判決意旨，係認支票如經
    貸與人因消費借貸而交付借用人，亦生消費借貨之效力，係指借用支票之情形，
    本件依再審原告所陳，系爭支票係由借用人之再審被告交予主張係貸與人之再審
    原告作為攤還之用，顯與最高法院七十二年度台上字第三七二號判決之基礎事實
    不同，應認原確定判決並無適用法規錯誤之處。
四、又按民事訴訟法第四百九十六條第一項第十三款所謂當事人發見未經斟酌之證物
    或得使用該證物，係指在前訴訟程序不知有該證物，現始知之，或雖知有此而不
    能使用，現始得使用者而言（最高法院三十二年上字第一二四七號判例意旨參照
    ）。查再審原告所提出增資額計算表、再審被告申請費用計算表及親筆計算表影
    本各一份，依再審原告之主張，其內容為八十九年間兩造經營美髮工作室增資時
    再審被告所積欠之債務，縱使為真，該證物於前訴訟程序中已經存在，且為再審
    原告所知悉並得使用，自無所謂發現可言，依前揭判例意旨，顯非民事訴訟法第
    四百十六條第一項第十三款所稱未經斟酌或得使用之證物。況再審原告所舉之最
    高法院六十一年台上字第二一七七號判決意旨，雖認為借用人得以其對於貸與人
    之金錢債務作為借貸金錢之代替物，但仍以雙方合意為前提，並非任由再審原告
    單方主張對再審被告有債權，即推認雙方成立消費借貸關係，是以，再審原告既
    無從舉證雙方已有合意，所舉之前揭最高法院判決意旨，亦無從援用於本件。
五、從而，本件再審原告主張之事實，並無民事訴訟法第四百九十六條第一項第一款
    、第十三款所規定之情形，再審原告執上開理由提起本件再審之訴，顯無理由，
    爰不經言詞辯論，逕以判決駁回。
六、依民事訴訟法第五百零二條第二項、第七十八條判決如主文。
中　　　華　　　民　　　國　　九十三　　年　　　六　　　月　　十七  　　日
                                        臺灣士林地方法院民事第一庭
                                            審判長法官  黃小瑩
                                            法      官  陳靜芬
                                            法      官  高愈杰
右為正本係照原本作成。
本判決不得上訴。
中　　　華　　　民　　　國　　九十三　　年　　　六　　　月　　二十三  　日
                                            法院書記官  林翰章
